【裁判字號】    97,交聲,1337
【裁判日期】    970512
【裁判案由】    聲明異議
【裁判全文】
臺灣臺中地方法院交通事件裁定         97年度交聲字第1337號
原處分機關  交通部公路總局臺中區監理所
異  議  人
即受處分人  甲○○
上列受處分人因違反道路交通管理處罰條例案件，對於交通部公
路總局臺中區監理所於民國97年3月10日所為之裁決（中監稽違
字第裁60－HB0000000號），聲明異議，本院裁定如下：
    主  文
異議駁回。
    理  由
一、原處分機關略以：異議人即受處分人（下稱受處分人）甲○
    ○，其所有之車牌號碼000－0000號重型機車，於民
    國九十二年八月二十四日十五時五十五分許，在臺中縣沙鹿
    鎮○○路四六號處，因「使用註銷之牌照行使於公路」之違
    規，經臺中縣警察局清水分局員警依違反道路交通管理處罰
    條例第十二條第一項第四款舉發，受處分人甲○○未於期限
    內到案，該所遂依道路交通管理處罰條例第十二條第一項第
    四款、第二項與違反道路交通管理事件統一裁罰基準及處理
    細則第四十三條、第四十四條及第六十七條之規定，以中監
    稽違字第裁六０－ＨＢ0000000號裁決書裁處罰鍰新
    臺幣（下同）一萬零八百元，並牌照扣繳等語。
二、異議意旨略以：本人於一九八四年三月購買之藍色三陽野狼
    一二五機車，因服兵役而由案外人蔡文榮所使用至今，幾年
    來幾經追討未果，就連稅金也不繳納，致使名下之機車欠稅
    ，今接到監理單位之交通裁決書亦案外人蔡文榮所違規，因
    其蠻橫將機車長期使用不歸還、不納稅、惡言相向，致無法
    報銷行照，於此情況下罰本人不盡合理，應罰惡人才是，爰
    依法聲明異議云云。
三、按使用註銷之牌照行駛者，處汽車（包括機器腳踏車）「所
    有人」新臺幣三千六百元以上一萬零八百元以下罰鍰，牌照
    扣繳，汽車當場移置保管；受處分人不服道路交通管理處罰
    條例第八條主管機關所為之處罰，得於接到裁決書之翌日起
    二十內，向管轄地方法院聲明異議；又交通法庭認為聲明異
    議無理由者，應以裁定駁回之，道路交通管理處罰條例第十
    二條第一項第四款、第二項、第三項及第八十七條第一項，
    道路交通案件處理辦法第十九條分別定有明文。再按，汽車
    「號牌」之型式、顏色及「編號」，按其種類由交通部定之
    。前項汽車「號牌」之型式、顏色及「編號變更」時，公路
    監理機關應通知汽車所有人限期換領新型號牌，逾期未換領
    又未申請延期者，其牌照不得使用，經再通知逾期仍不換領
    號牌，其牌照應予註銷，道路交通安全規則第九條亦有明定
    。
四、經查：受處分人甲○○所有車牌號碼000－0000號重
    型機車，由駕駛人蔡文榮於上揭時、地，駕駛，因「使用註
    銷之牌照行駛於公路」之違規，經原舉發機關員警依法掣開
    中縣警交字第ＨＢ0000000號舉發違反道路交通管理
    事件通知單當場舉發等情，為受處分人不爭執，並有前揭舉
    發通知單一紙附卷可稽。而受處分人係該車之車主，為所有
    人，其舊牌照竟未於規定期限內變更編號，逾期本不得使用
    ，況又未換領新牌照而遭註銷在案，此有原處分機關之機車
    車籍查詢、機車異動歷史查詢、機車領牌歷史查詢報表各一
    紙附卷可佐。是以受處分人目前仍為000－0000號機
    車之法定車主，仍由他人使用業經註銷之牌照行駛道路之違
    規事實明確，應可認定。受處分人雖辯稱該機車因服兵役而
    由蔡文榮所使用至今，幾年來幾經追討未果致無法報銷行照
    ，於此情形受罰不盡合理云云。惟道路交通管理處罰條例第
    十二條所處罰者，即是「汽車（包括機器腳踏車）所有人」
    ，於該汽機車正常登記使用中，應即指車籍資料上所登記之
    車主而言，與該車於違規時之實際使用人即駕駛人為何，尚
    屬無涉，故「汽車所有人」尚難僅因該車非其親自駕駛，而
    得以免除本件應受處罰之交通違規責任，況「汽車所有人」
    對於其所登記為車主之車輛，本有監督、管理該車輛使用狀
    況之義務，原處分機關據以援引道路交通管理處罰條例第十
    二條規定，裁處罰鍰一萬零八百元，並牌照扣繳，逾期則依
    裁決書處罰主文規定裁處，並無不當，本件聲明異議為無理
    由，應予駁回。至於受處分人就本件交通違規事件於受處分
    而繳交罰鍰後，是否可以向實際駕駛人蔡文榮請求相關損害
    賠償，則係受處分人與實際駕駛人間之私法上法律關係，與
    受處分人是否應受本件之違規處罰，經核尚屬無涉，併此敘
    明。
五、據上論斷，應依道路交通管理處罰條例第八十七條第二項、
    道路交通案件處理辦法第十九條之規定，裁定如主文。
中    華    民    國    97    年    5    月    12    日
                  交通法庭  法  官  陳  葳
上正本與原本無異。
如不服本裁定，應於送達後5日內向本院提出抗告狀（須附繕本
）。
                            書記官  張雅如
中    華    民    國    97    年    5    月    12    日


司法院資訊處製作；財團法人民間司法改革基金會備份。
